臺灣桃園地方法院刑事判決　　　　　　　　　　　　　九十三年度訴字第三二二號
　　公　訴　人　臺灣桃園地方法院檢察署檢察官
　　被　　　告　甲○○　男　四.
右列被告因偽造文書等案件，經檢察官提起公訴（九十二年度偵字第一五二七九號）
，本院判決如左︰
    主  文
甲○○共同行使偽造私文書，足以生損害於公眾及他人，處有期徒刑肆月，如易科罰
金，以佰元折算壹日。偽造之動產擔保交易動產抵押設定登記申請書、貸款暨動產
抵押契約書上偽簽之「丁○○」署名陸枚，均沒收之。
    事  實
一、甲○○前有麻藥、賭博等前科，曾因施用毒品案件，經本院以八十八年度毒聲字
    第二一一九號，裁定送觀察、勒戒，由臺灣桃園地方法院檢察署檢察官以八十八
    年度偵緝字第五七０號，予以不起訴處分確定；再於民國八十九、九十年間，先
    後因廢棄物清理法案件，經本院以八十九年度訴字第一四三七號，判處有期徒刑
    二年（已於九十二年七月三十一日入監執行）；又於九十一年十二月十三日，經
    本院以九十年度訴字第二一八八號、台灣高等法院以九十一年度上訴字第二四六
    七號，判處有期徒刑一年十月確定；復因竊盜案件，經本院於九十二年十一月十
    二日，以九十二年度易字第一二０八號，判處有期徒刑六月確定（尚未執行，不
    構成累犯）；詎不知悔改，欲以其妻丁○○之名義購車，為丁○○所拒絕，竟意
    圖為自己不法之所有，乃於九十二年六月初某日，在桃園縣新屋鄉○○村○○街
    三一號住處，竊取丁○○之
    得手後，與乙○○（俟到案後另行審結）共同基於偽造私文書並進而行使之犯意
    聯絡，由甲○○於同年六月初某日，至桃園縣平鎮市○○路○段五八號「秉忠車
    行」，向負責人范秉忠偽稱其妻丁○○欲購車。同年月十八日十四時許，由匯豐
    汽車股份有限公司職員丙○○至桃園縣新屋鄉○○村○○街三一號甲○○住處，
    就購車貸款相關事宜進行徵信，甲○○則與假冒丁○○名義之乙○○一同與丙○○對保，並由乙○○於動產擔保交易動產抵押設定登記申請書、貸款暨動產抵押
    契約書上偽簽「丁○○」之署名共六枚，並將甲○○所竊得之「丁○○」印章，
    分別接續蓋用印文共二枚於前開文書之「債務人」、「甲方即借款人」欄「丁○○」署名之下方，偽造完成前開私文書，並持以交付丙○○以為行使，完成對保
    手續後，甲○○於同日至秉忠車行，以代理人名義簽訂購車契約，購得車號Ｑ六
    －一二三六號自小客車，並交付丁○○之
    丁○○、匯豐汽車股份有限公司及監理機關對於車籍及動產擔保交易資料管理之
    正確性。
二、案經丁○○提出告訴，由桃園縣政府警察局移請臺灣桃園地方法院檢察署檢察官
    偵查後起訴。
    理  由
一、右揭犯罪事實，業據被告甲○○於警詢、偵訊及本院審理中坦承不諱，復有汽車
    新領牌照登記書、動產擔保交易動產抵押設定登記申請書、貸款暨動產抵押契約
    書、汽（機）車過戶登記書、汽（機）車各項異動登記書、汽車買賣合約書、車
    號Ｑ六－一二三六號自小客車之行照、動產擔保交易（動產抵押）移轉契約書、
    動產擔保交易動產抵押設定債權人變更登記申請書各一件在卷可資佐證；再經被
    害人即證人丁○○、范秉忠、丙○○於警詢及偵訊中，對於犯案情節證述明確；
    復有共犯被告乙○○於警詢中之自白堪以佐參。又前揭動產擔保交易動產抵押設
    定登記申請書、貸款暨動產抵押契約書上，被告乙○○偽造之「丁○○」署名下
    方所蓋用偽造之「丁○○」印文，由該印文線條圖案已屬舊紋，且丁○○證述被
    告甲○○本件購車未得伊同意、印章與
    章應為被告甲○○一併竊取盜用，連同
    記申請書及抵押契約書持以行使，俾辦理汽車動產擔保貸款事宜，始為實情，業
    經證人丙○○於警詢及偵訊時證述明確；被告乙○○於警詢時供稱係由丙○○蓋
    章、被告甲○○於偵訊時供稱印章係中古車行盜刻云云，均與卷內積極事證不符
    ，委無可採。被告甲○○前揭自白，核與卷內積極證據相符，洵堪採信。是本件
    被告甲○○有與乙○○共同偽造私文書並進而行使之行為，甲○○則另有竊盜之
    行為，事證明確，犯行堪以認定，應予依法論科。
二、按刑法第三百二十四條之親屬間竊盜罪，依同條第二項規定，係屬相對告訴乃論
    之罪，須經告訴權人提出告訴，法院方得為實體審理及實體判決。本件被害人丁○○與被告甲○○為夫妻關係，丁○○係屬告訴權人，並於警詢中對被告甲○○
    提出竊盜罪告訴，惟丁○○復於本院九十三年六月三日之準備程序中撤回告訴，
    是本院就此僅得為形式上審理，而不得為實體判決。又被告甲○○、乙○○共同
    偽造私文書並進而行使部分，因非屬告訴乃論之罪，自不受丁○○撤回告訴之影
    響，本院仍可為實體審理及判決，合先敘明。次按，因行使偽造私文書，其偽造
    他人之印章，及蓋用偽造印文於該私文書上，係屬偽造私文書行為之一部，不另
    構成偽造印章、印文之罪，該偽造之私文書雖經交付他人所有，而其中所蓋之偽
    印文，依刑法第二百十九條之規定，仍應予以沒收（最高法院四十四年台上字第
    八六四號判例參照）。惟若係盜用他人真印章所蓋之印文，並非偽造印章之印文
    ，不在刑法第二百十九條所定必須沒收之列（司法院印行「刑事確定裁判審查要
    旨」第十七輯第一一九頁第二則參照）。本件被害人丁○○係將
    一起，被告甲○○係一併竊取
    其與乙○○所盜蓋之印文亦非偽造，自非在得沒收之列，次予敘明。
三、核被告甲○○所為，係犯刑法第二百十六條、第二百十條行使偽造私文書罪，以
    及刑法第三百二十條第一項之竊盜罪。被告甲○○、乙○○間，就偽造「丁○○
    」之署名、印文，以偽造動產擔保交易動產抵押設定登記申請書、貸款暨動產抵
    押契約書之私文書，並進而行使，互有犯意聯絡及行為之分擔，依刑法第二十八
    條，均為共同正犯；又其偽簽「丁○○」之署名係偽造文書之階段行為，偽造文
    書之低度行為復為行使之高度行為所吸收，均不另論罪，應依行使偽造私文書罪
    論處；又被告係以一偽造犯意，接續偽簽「丁○○」署名、偽造印文，並非數行
    為，仍以一行為論；再者，被告所為竊盜、行使偽造私文書數行為間，有方法、
    結果之牽連犯關係，為裁判上一罪，依刑法第五十五條規定，應從較重之行使偽
    造私文書罪處斷。本院審酌其犯罪後坦承犯行，態度良好，配合警詢、偵訊及本
    院審理，且被害人丁○○亦表示原諒不予追究，暨其犯罪之動機、目的、手段，
    犯罪時所受之刺激及其品行、生活狀況、智識程度為國中畢業、犯罪所生之損害
    等一切情狀後，量處如主文所示之刑，並諭知易科罰金之折算標準，以資懲儆。
    至被告甲○○、乙○○於動產擔保交易動產抵押設定登記申請書、貸款暨動產抵
    押契約書上共同偽造之「丁○○」署名共六枚，依刑法第二百十九條之規定，不
    問屬於犯人即被告與否，均應諭知沒收之。另就偽造之動產擔保交易動產抵押設
    定登記申請書、貸款暨動產抵押契約書，雖係被告持以犯罪所用之物，惟既經被
    告憑以購買車號Ｑ六－一二三六號自小客車，已非本件被告二人所有之物，而屬
    匯豐汽車股份有限公司及監理機關所有之物，爰不予諭知沒收，併予敘明。
四、至公訴人另以被告甲○○竊取丁○○之
    、動產擔保貸款偽造印文使用，因認其涉犯竊盜罪嫌。經查；於配偶之間，犯刑
    法竊盜罪章之罪者，須告訴乃論；且告訴乃論之罪，告訴人於第一審辯論終結以
    前，得撤回其告訴；告訴乃論之罪，其告訴經撤回者，應諭知不受理之判決，刑
    法第三百二十四條第二項、刑事訴訟法第二百三十八條第一項、第三百零三條第
    三款均定有明文。本件被告甲○○被訴竊盜罪部分，因告訴人丁○○與被告甲○○為配偶關係，且告訴人丁○○於本院準備程序中當庭撤回告訴，並經記明筆錄
    在案（本院卷第五九頁參照），是配偶間竊盜罪之告訴既經撤回，依法本應為不
    受理判決，惟此部分如經成立，與本案前揭論罪部分間，亦有裁判上一罪之牽連
    犯關係，爰不另為公訴不受理之諭知，附此敘明。
五、據上論斷，應依刑事訴訟法第二百九十九條第一項前段，刑法第二十八條、第二
    百十六條、第二百十條、第三百二十條第一項、第五十五條、第四十一條第一項
    前段、第二百十九條，罰金罰鍰提高標準條例第二條，判決如主文。
本案經檢察官胡原龍到庭執行職務。
中　　　華　　　民　　　國　　　九十三　　　年　 　八 　　月　　  十    日
                                    臺灣桃園地方法院刑事第四庭
                                    審判長法  官  陳  世  宗
                                          法  官  蘇  昭  蓉
                                          法　官　李  昆  南
右正本證明與原本無異。
如不服本判決，應於送達後十日內，以書狀敘明理由，向本院提出上訴狀（應附繕本
）。
                                          書記官　郭  中  明
中　　　華　　　民　　　國　　　九十三　　　年　 　八 　　月　　  十    日
附本案論罪科刑法條：
刑法第二百一十條（偽造變造私文書罪）
偽造、變造私文書，足以生損害於公眾或他人者，處五年以下有期徒刑。
刑法第二百一十六條（行使偽造變造或登載不實之文書罪）
行使第二百十條至第二百十五條之文書者，依偽造、變造文書或登載不實事項或使登
載不實事項之規定處斷。
